臺灣高等法院刑事判決　　　　　　　　　　　　　九十三年度交上訴字第一六一號
　　上　訴　人
　　即　被　告　甲○○
　　選任辯護人　毛英富　律師
右上訴人因過失致死案件，不服臺灣板橋地方法院九十二年度交訴字第一八二號，中
華民國九十三年八月二十五日第一審判決（起訴案號：臺灣板橋地方法院檢察署九十
二年度偵字第二一五一八號、第二一七七一號）提起上訴，本院判決如左：
    主　文
原判決撤銷。
甲○○從事業務之人，因業務上之過失致人於死，處有期徒刑陸月，如易科罰金，以
佰元折算壹日。
    事  實
一、甲○○係亞東預拌混泥土股份有限公司之司機，為從事駕駛業務之人員，於民國
    九十二年十一月二十六日七時四十分許，駕駛車號ＢＱ─０三０號大貨車執行其
    駕駛業務，途經台北縣泰山鄉○○街二十八號前，以時速約四十公里之速度向前
    行駛（未逾速限）；鄭武雄騎乘機車位於其右前方，當時天候雨，日間自然光線
    ，路面鋪裝柏油路、路面濕潤無缺陷、無障礙物、視距良好，鄭武雄因天雨路滑
    ，所騎乘之機車突然滑倒，被告因見鄭武雄之機車滑倒，為防止輾壓到鄭武雄，
    即以原車速向左偏駛入對向車道，此際，甲○○為避免碾壓到已倒地之鄭武雄，
    原應立刻採取必要之安全措施，於將其車駛入對向車道之始，閃燈警示告知尚有
    一段距離之來車減速停車，同時將自己駕駛之大貨車煞停於對向車道上，如欲將
    車駛回原行駛車道時亦須注意車前狀況滑倒之鄭武雄躺臥其車道之位置，隨時採
    取必要之安全措施，惟甲○○欲駛回原車道時竟疏於注意鄭武雄因所騎機車滑倒
    後，其人亦隨著機車滑倒而向前滑行十二‧七公尺，致甲○○駛回原車道時，其
    所駕駛前揭車輛之右後輪輾壓過已倒地之鄭武雄之頭部、胸部，造成鄭武雄當場
    死亡。甲○○於肇事後於其犯罪尚未經該管公務員發覺前，自行打電話報案並報
    明肇事人姓名、地點，而員警獲報前往現場處理時在場自首，並接受裁判。
二、案經台北縣政府警察局新莊分局報告臺灣板橋地方法院檢察署檢察官相驗後自動
    偵辦。
    理  由
一、訊據被告甲○○固坦承肇事發生車禍，惟矢口否認其有何過失，被告之選任辯護
    人辯護意旨略以：(1)本件被告係以限速四十公里超越被害人鄭武雄所騎乘之機車
    ，非被告沒有保持安全距離﹔(2)被害人鄭武雄應係天雨路滑壓到減速標線意外倒
    地，被告就被害人之意外倒地無預見義務、無預見可能，及迴避可能﹔(3)原審以
    「被告既已知被害人倒地，應能預見被害人有滑行並被其車輾壓之危險，就應立
    即採取必要之安全措施，即於其車駛入對向車道之始，閃燈警示告知尚有一段距
    離之來車減速停車，同時將自己駕駛之大貨車煞停於對面車道上，若其仍要繼續
    再駛回原車道，亦應於觀察來車之餘，以照後鏡仔細觀察被害人躺地之位置，減
    速緩慢行駛至確定其車與被害人躺地處已有相當安全距離時再將其車駛回原車道
    」，純屬臆測，因車禍之發生僅有須臾幾秒鐘，豈能以事後諸葛之見苛責被告未
    盡注意義務云云。
二、經查：
　(一)右揭被害人鄭武雄駕駛普通重機車先行滑倒，致遭大貨車輾壓當場死亡之事實，
　　業據被害人之子丙○○及被害人之配偶乙○○指訴歷歷，並有台灣省台北縣區車
　　輛行車事故鑑定委員會九十三年五月十七日北鑑字第九三三七五號函在卷足稽。
　　惟機車究竟是因天雨路滑倒地，或壓到減速標線倒地，或大貨車靠近緊逼所造成
　　，因無相關跡證無法比對等情，亦有上開鑑定意見可參。證人即製作本件車禍現
　　場圖之警員蔡德正於原審審理時證稱：「被害人機車倒地或刮地痕的附近現場都
　　有看過，並無大貨車的煞車痕」等語，被告亦自承見機車滑倒未緊急煞車等語（
　　見原審九十三年八月三日審判筆錄），又被告於警詢中供稱：「當時被害人在我
    車右前方約三公尺處滑倒，我趕緊向左邊車道閃躲（見偵查卷第四頁）」。是被
    告見同車道前行之車輛滑倒並未煞停其車而向左邊車道閃躲之事實明確。按汽車
    在同一車道行駛時，除超越前車外，後車與前車間，應保持隨時可以煞停距離﹔
    駕駛人並應注意車前狀況及兩車併行之距離，並隨時採取必要之安全措施。固為
    道路交通安全規則第九十四條第一項、第三項所規定，從而(1)後車擬超越前車時
    ，無所謂「應保持隨時可以煞停距離」，乃行進中兩車速度相同在同一車道行進
    中，始有所謂保持安全距離之可言。若前車車速較慢，後車自然漸漸趕上及趕過
    前車，前後兩車自然有愈來愈近之情況，此時自無所謂保持安全距離問題。(2)按
    「汽車超車時，超越時應顯示左方向燈並於前車左側保持半公尺以上間隔超過」
    （交通安全規則第一０一條第五款後段），被告於原審供稱「兩車之間距離約有
    半公尺以上」、「我跟他車子有半公尺的間距」（見原審九十三年八月三日審判
    筆錄），足見被告當時欲超越被害人前車已有在前車左側保持半公尺以上之間隔
    始超越之規定，乃鄭武雄騎機車於天雨路滑中突然滑倒，實非被告所能預見，被
    告因之未及煞車向左側車道閃躲，難認有何違反注意之義務，公訴人未審認及此
    即認被告駕車未注意上開規定而未與前車保持隨時可煞停其車之距離，顯與事實
    不符。
　(二)被告於原審審理時供稱：「那天下大雨，路面滑，如果緊急煞車的話煞不住。我
　　看見被害人倒地，往左偏的時候有看到對向小客車過來，小客車的距離，如果是
　　相驗卷第二十頁編號六這張照片的話，相當於我大貨車停的位置，這位置如果被
　　害人沒有倒下來的話，以我跟他車子有半公尺的間距，應該可以直接過去，不用
　　閃他，雖車子的寬度已經占滿整個路面，當時靠近被害人的車子，我車子有吃到
　　對向車道有注意到對向車道有小客車，平常開車前車減速慢行，我會向左邊閃躲
　　，如果距離夠我會保持一定間隔繼續往前走，當時是因為他在我右前方滑倒，倒
　　在我的車道，我才切到左邊車道」等語（同上審判筆錄）。而被告大貨車上之行
　　車紀錄卡亦顯示被告於肇事前之車速係維持在時速四十公里，亦有該行車紀錄卡
　　影本一份在卷可稽（見偵查卷第二九頁），並經證人蔡德正於原審審理證述明確
　　。是縱被告於警訊中供稱：「當時對方（指被害人）在我車前方約三公尺處滑倒
　　，我趕緊向左邊車道閃躲。」（見偵查卷第四頁）屬實，然依卷附之道路交通事
　　故調查報告表所載：當時天候雖是雨天，但有日間自然光線、柏油路面、路面無
　　缺陷、無障礙物、視距良好等情況，顯無不能注意之情事，且依被告所述：「往
    左偏的時候有看到對向小客車過來，小客車之距離，如果是相驗卷第二十頁編號
    六這張照片的話，相當於我大貨車停的位置」云云，參酌被告大貨車於肇事後停
    車位置之車尾，距被害人機車倒地之刮地痕之起點，約逾五十公尺，有卷附現場
    圖所標示之距離可參（以各段距離相加），則被告駕駛大貨車向左偏駛入對向車
    道時，其所謂之對向來車尚有約五十公尺遠。此際，被告既已知被害人倒地，即
    應採取必要措施以避免輾壓到被害人之危險，即：於將其車駛入對向車道之始，
    閃燈警示告知尚有一段距離之來車減速停車，並將自己駕駛之大貨車煞停於對向
    車道上或道路分向線靠左邊車道上，若其仍欲繼續行駛再駛回原車道，亦應於觀
    察並注意其車前被害人躺地之位置，減速緩慢行駛至確定其車與被害人躺地處已
    有相當安全距離時再將其車駛回原車道。惟依被告供述可證，其不僅未警告來車
    及停車，亦無減速慢行之準備，於駛回原車道行駛過程中更未注意在其原車道被
    害人躺地位置，即直接駛入原車道以致肇事。此際顯已違反道路交通安全規則第
    九十四條第三項：「汽車行駛時，駕駛人應注意車前狀況，並隨時採取必要之安
    全措施」之規定，此與前述未能預見被害人駕駛機車於行進中滑倒在其車道上致
    未能及時煞停向左閃躲情形有殊。被告駕車本應注意上開規定，且依前揭道路交
    通事故調查報告表之記載及肇事現場照片觀之，亦無不能注意之情事，竟未注意
    採取上揭必要之安全措施，被告選任辯護人為被告辯護稱：車禍發生之剎那間幾
    秒鐘，實不能以事後之見苛責行為人，且被告已盡其注意義務，並無過失可言，
    殊無足採。按被告既見被害人倒地，其欲駛回原車道，即需觀察注意被害人倒地
    位置，採取必要之安全措施，竟未注意採取上揭必要之安全措施，致車後輪壓過
    鄭武雄頭部、胸部，造成鄭武雄死亡，被告顯有過失。
　(三)被害人確因本件車禍致顱骨開放性骨折因而死亡，復有相驗筆錄、相驗照片、臺
　　灣板橋地方法院檢察署相驗屍體證明書等附偵查卷足憑。被告過失駕車肇事行為
　　，與被害人之死亡結果間，具有相當因果關係，本件事證明確，被告犯行洵堪認
　　定。
三、核被告所為，係犯刑法第二百七十六條第二項之業務過失致人於死罪。被告於肇
    事後，於其犯罪尚未為該管公務員發覺前，自行打電話報案，報明肇事人姓名、
    地點，而於員警獲報前往現場處理時在場自首，並接受裁判，此有臺北縣政府警
    察局新莊分局出具之交通事故駕駛人是否自首調查表壹紙附偵查卷足憑；應依刑
    法第六十二條前段之規定減輕其刑。
四、原審以被告罪證明確，予以論罪科刑，固非無見，惟查本件被告係因見被害人倒
    地後將所駕駛車輛駛向對向車道閃躲，擬再駛回原行駛車道時疏未注意因滑倒躺
    臥在其原車道之被害人位置在其車前之狀況而致其所駕駛車輛駛回原車道時其車
    輛之右後輪輾壓到被害人頭部、胸部致死，始生過失之責，乃原判決事實欄認被
    告駕駛其大貨車在其車道行駛中未與被害人所騎乘之機車保持安全距離，致被害
    人滑倒肇事，而有過失，顯有違誤，被告上訴否認犯行雖無理由，但原判決既有
    認定事實可議，仍應由本院將原判決撤銷改判，爰審酌被告之過失程度所致之危
    害，且本件車禍發生後迄未與被害人之家屬達成民事損害賠償和解，肇事後自首
    接受裁判，及犯罪後態度等一切情狀，量處如主文第二項所示之刑，並諭知易科
    罰金之折算標準。
據上論斷，應依刑事訴訟法第三百六十九條第一項前段、第三百六十四條、第二百九
十九條第一項前段，刑法第二百七十六條第二項、第六十二條前段，罰金罰鍰提高標
準條例第一條前段，判決如主文。
本案經檢察官林炳雄到庭執行職務               、
中　　　華　　　民　　　國　　　九十三　　　年　 　十二 　　月　　八　　日
                              臺灣高等法院刑事第十二庭
                                    審判長法　官  劉  景  星
                                          法  官  陳  博  志
                                          法　官  黃  金  富
右正本證明與原本無異。
如不服本判決應於收受送達後十日內向本院提出上訴書狀，其未敘述上訴之理由者並
得於提起上訴後十日內向本院補提理由書（均須按他造當事人之人數附繕本）。
                                          書記官  江  采  廷
中　　　華　　　民　　　國　　九十三　　年　　 十二 　　月　　　九　　　日
附錄：本判決論罪科刑法條全文
中華民國刑法第二百七十六條
因過失致人於死者，處二年以下有期徒刑、拘役或二千元以下罰金。
從事業務之人，因業務上之過失犯前項之罪者，處五年以下有期徒刑或拘役，得併科
三千元以下罰金。
